臺灣高雄地方法院刑事判決　　　　　　　96年度訴字第2153號
公　訴　人　臺灣高雄地方法院檢察署檢察官
被　　　告　Ｂ○○
上列被告因常業重利案件，經檢察官提起公訴（95年度偵字第
24465 號），被告於本院準備程序中就被訴事實為有罪之陳述，
經詢問當事人意見，合議庭裁定由受命法官依簡式審判程序獨任
審理，本院判決如下：
    主  文
Ｂ○○犯常業重利罪，處有期徒刑壹年，減為有期徒刑陸月，如
易科罰金，以銀元佰元（即新臺幣玖佰元）折算壹日。扣案之
收款帳本壹本、收款帳單拾張、門號0000000000號NO
KIA 牌、0000000000號SAMSUNG 牌行動電話各壹支（
各含SIM 卡壹枚）均沒收。又犯重利罪，處拘役伍拾日，如易科
罰金，以新臺幣壹仟元折算壹日，減為拘役貳拾伍日，如易科罰
金，以新臺幣壹仟元折算壹日。扣案之收款帳本壹本、收款帳單
拾張、門號0000000000號NOKIA 牌、0000000
000號SAMSUNG 牌行動電話各壹支（各含SIM 卡壹枚）均沒收
。又犯重利罪，處拘役肆拾伍日，如易科罰金，以新臺幣壹仟元
折算壹日，減為拘役貳拾貳日，如易科罰金，以新臺幣壹仟元折
算壹日。扣案之收款帳本壹本、收款帳單拾張、門號00000
00000號NOKIA 牌、0000000000號SAMSUNG 牌行
動電話各壹支（各含SIM 卡壹枚）均沒收。拘役部分應執行拘役
肆拾伍日，如易科罰金，以新臺幣壹仟元折算壹日。扣案之收款
帳本壹本、收款帳單拾張、門號0000000000號NOKIA
牌、0000000000號SAMSUNG 牌行動電話各壹支（各含
SIM 卡壹枚）均沒收。
    事  實
一、Ｂ○○基於常業重利或重利之犯意，設立以「劉董仔」為名
    之地下錢莊，以其所有門號0000000000號NOKIA 牌、000000
    0000號SAMSUNG 牌行動電話為聯絡工具，分別為下列犯行：
  (一)基於常業重利之犯意，自民國（下同）93年3 月20日起至95
    年6 月12日止，經由友人、借款人相互介紹，先後於如附表
    所示時間、地點，乘如附表所示之借款人戊○○等36人需錢
    周轉急迫之際，貸予如附表所示之金錢，均約定每借款新臺
    幣（下同）1 萬元以10天為1 期，每期利息為1 千元，除亥
    ○○、Ｈ○○部分係於借款時預先扣除1 期利息外，其餘借
    款人應繳交之利息均為借款後按期給付。Ｂ○○並要求戊○○等36人簽發如附表所示，與借貸金額相同或為借貸金額
    1.5 至5 倍不等金額之本票或簽立保管現金切結書、借據、
    借款契約書等文件，及提供如附表所示之證件影本以為擔保
    、憑據，而取得月息為33.3％（小數點後第2 位以下四捨五
    入，借款人亥○○、Ｈ○○部分）或30％（除亥○○、Ｈ○○外，如附表所示其餘借款人部分）之與原本顯不相當之重
    利，並以之為常業。
  (二)基於重利之犯意，於95年7 月21日某時，在其位於高雄市苓
    雅區○○○路109 巷1 號之住處內，乘Ａ○○需要用錢急迫
    之際，貸予9 萬元，借款時預先扣除利息9 千元，僅交付8
    萬1 千元，雙方約定以10天為1 期，每期利息9 千元，Ａ○○復簽立面額9 萬元、發票日95年7 月21日、票號CH362027
    號之本票1 紙予Ｂ○○收執供作擔保，並於10天後返還9 萬
    元，Ｂ○○因而取得月息33.3％（小數點後第2 位以下四捨
    五入）之與原本顯不相當之重利。
  (三)另基於重利之犯意，於95年8 月25日某時，在高雄縣鳳山市
    某處，乘壬○○需要用錢急迫之際，貸予1 萬元，雙方約定
    以10天為1 期，每期利息1 千元，壬○○復簽立面額3 萬元
    、發票日95年9 月25日、票號TS026661號之本票1 紙予Ｂ○○收執供作擔保，並於借款20天後返還1 萬元，及按期繳交
    2 期利息共計2 千元，Ｂ○○因而取得月息30％之與原本顯
    不相當之重利。嗣經警於95年9 月13日持本院核發之搜索票
    至Ｂ○○位於高雄市苓雅區○○○路109 巷1 號之住處搜索
    ，扣得Ｂ○○所有記載各借款人借貸繳息情況之收款帳本1
    本、收款帳單10張、門號0000000000號NOKIA 牌、00000000
    00號SAMSUNG 牌行動電話各1 支（各含SIM 卡1 枚），及其
    持有之上開Ａ○○、壬○○所簽發本票各1 紙、如附表所示
    戊○○等人本票52紙、保管現金切結書5 紙、借據2 紙、借
    款契約書2 紙、身分證正面影本9 份、東和鋼鐵企業股份有
    限公司高雄廠員工識別證正面影本與全民健康保險卡影本各
    1 份（詳如附表所示，註明未扣案者除外），始悉上情。
二、案經高雄市政府警察局移請臺灣高雄地方法院檢察署檢察官
    偵查起訴。
    理  由
一、按本件被告Ｂ○○所犯均係死刑、無期徒刑、最輕本刑為3
    年以上有期徒刑以外之罪，其於準備程序中就前揭被訴事實
    均為有罪之陳述，經受命法官告知簡式審判程序之旨，並聽
    取其與公訴人之意見後，本院認無不得或不宜改依簡式審判
    程序進行之處，爰依刑事訴訟法第273 條之1 第1 項，裁定
    本件由受命法官獨任進行簡式審判程序，合先敘明。
二、上揭事實，業據被告於警、偵訊及本院審理時坦承不諱，核
    與證人戊○○、丁○○、玄○○、Ｅ○○、甲○○、午○○○、寅○○、Ｇ○○、亥○○、Ｈ○○、Ｃ○○、丑○○、
    Ｆ○○、Ａ○○、壬○○等人於警、偵訊時證述之情節大致
    相符，復有記載上開借貸繳息情況之收款帳本1 本、收款帳
    單10張、門號0000000000號NOKIA 牌、0000000000號SAMSUN
    G 牌行動電話各1 支（各含SIM 卡1 枚）、上開Ａ○○、壬○○所簽發本票各1 紙、如附表所示戊○○等人本票52紙、
    保管現金切結書5 紙、借據2 紙、借款契約書2 紙、身分證
    正面影本9 份、東和鋼鐵企業股份有限公司高雄廠員工識別
    證正面影本與全民健康保險卡影本各1 份（詳如附表所示，
    註明未扣案者除外）扣案可稽，足認被告自白與事實相符，
    本件事證明確，被告上開犯行已堪認定。
三、按刑法上所謂常業犯，指反覆以同種類行為為目的之社會活
    動之職業性犯罪而言，至於犯罪所得之多寡，是否恃此犯罪
    為唯一之謀生職業，則非所問，縱令兼有其他職業，仍無礙
    於該常業犯罪之成立，最高法院85年台上字第510 號著有判
    例可資參照。本件被告係因經濟狀況不佳，要籌錢養育3 名
    子女，始為如事實(一)所示之重利犯行，業據其於本院審理時
    供述在卷（見本院96年11月27日審判筆錄），揆諸前揭判例
    意旨，被告既自93年3 月20日起至95年6 月12日止多次為如
    附表所示之重利犯行，藉此賺取金錢養家，而恃以為生，該
    部分即屬以重利為常業。又被告為事實(一)犯行後，於94年1
    月7 日修正、同年2 月2 日公布之刑法，已自95年7 月1 日
    開始施行（下稱修正後刑法），修正後刑法已刪除第345 條
    常業重利罪之規定，而本件被告所犯事實(一)部分之重利犯行
    ，經檢察官以常業重利罪起訴，本院審理結果，亦認為構成
    常業重利罪，修正前刑法第345 條常業重利罪之法定刑為「
    5 年以下有期徒刑，得併科3 千元以下罰金」，刑法修正後
    ，因常業犯規定已刪除，應將其所犯上開各次重利犯行分論
    併罰，比較新舊法之規定，修正前之規定較有利於被告，依
    刑法第2 條第1 項前段，其所犯事實(一)部分之犯行應適用修
    正前刑法第345 條之規定論罪科刑。是核被告所為，事實(一)
    部分係犯修正前刑法第345 條常業重利罪；事實(二)、(三)部分
    均係犯（現行）刑法第344 條重利罪。其上開常業重利及2
    次重利等犯行，犯意各別，犯罪時間不同，均應分論併罰。
    公訴意旨雖認被告借款予壬○○及如附表所示，除亥○○、
    Ｈ○○外之被害人時，均於借款時即預扣第1 期之利息，僅
    交付扣除利息後之本金，故被告係收取月息33.3％（即年息
    400 ％）之利息云云；惟查，除證人亥○○、Ｈ○○、Ａ○○曾分別於警、偵訊時證稱：被告交付借款時有先預扣利息
    等語外，本案其餘被害人均未指稱被告借款時有預扣利息之
    情形，被告亦否認借款予其餘被害人時，有預扣利息之情事
    ，辯稱：利息是後付的，10天到了才收利息等語。此外，檢
    察官復未提出積極證據證明被告借款予除亥○○、Ｈ○○、
    Ａ○○外之被害人時，有預扣利息之情形，依據「罪證有疑
    ，利於被告」之證據法則，此部分自應為有利於被告之認定
    ，即認被告借款予除亥○○等3 人外之被害人時，並未預扣
    利息，係借款後每隔10天應繳息時，始向各被害人收取利息
    ，其此部分係收取月息30％之利息。公訴意旨誤認被告此部
    分係收取月息33.3％之利息，尚有未合，併此敘明。爰審酌
    被告多次乘他人急迫之際貸款收取重利，該重利行為將可能
    導致借款人因受債務壓迫鋌而走險，衍生社會問題，足以危
    害社會秩序，行為實有不當，惟念被告並無經法院論罪科刑
    之前科，有臺灣高等法院被告前案紀錄表1 份在卷可佐，犯
    後已坦承犯行，態度尚佳，又借款與否係出於被害人之自由
    意願，被告亦有可能遭到倒債之風險，及被告犯罪動機、目
    的、手段、所獲利益等一切情狀，分別量處如主文所示之宣
    告刑。又被告犯罪之時間均在96年4 月24日以前，合於中華
    民國96年罪犯減刑條例規定之減刑條件，應依該條例第2 條
    第1 項第3 款，各減其刑期2 分之1 。
四、就事實(一)部分，被告行為時之刑法第41條第1 項前段規定：
    「犯最重本刑為5 年以下有期徒刑以下之刑之罪，而受6 個
    月以下有期徒刑或拘役之宣告，因身體、教育、職業、家庭
    之關係或其他正當事由，執行顯有困難者，得以1 元以上3
    元以下折算1 日，易科罰金。」關於易科罰金之折算標準，
    修正（廢止）前罰金罰鍰提高標準條例第2 條前段（自95年
    7 月1 日起已刪除）規定，就其原定數額提高為100 倍折算
    1 日，則被告行為時之易科罰金折算標準，應以銀元300 元
    折算1 日，經折算為新臺幣後，即應以新臺幣900 元折算1
    日。惟刑法第41條第1 項前段已於95年7 月1 日修正公布施
    行，修正後規定為：「犯最重本刑為5 年以下有期徒刑以下
    之刑之罪，而受6 個月以下有期徒刑或拘役之宣告者，得以
    新臺幣1 千元、2 千元或3 千元折算1 日，易科罰金。」比
    較修正前後易科罰金之折算標準，以修正公布施行前之規定
    較有利於被告，自應依刑法第2 條第1 項前段，適用修正前
    刑法第41條第1 項前段規定，定其折算標準，而諭知該部分
    減刑後易科罰金之折算標準。另就事實(二)、(三)部分，亦參酌
    被告犯罪情節、職業、經濟狀況等一切情形，諭知減刑前、
    後易科罰金之折算標準，並就事實(二)、(三)部分（即處拘役部
    分）定其應執行之刑及諭知易科罰金之折算標準。
五、扣案之收款帳本1 本、收款帳單10張、門號0000000000號NO
    KIA 牌、0000000000號SAMSUNG 牌行動電話各1 支（各含
    SIM 卡1 枚），均為被告所有，且係其用以記載本件各借款
    人借貸繳息情況或與各借款人聯絡之物，業據被告於警詢、
    本院審理時供述明確（上開SIM 卡所有權均屬客戶所有，此
    有和信電訊股份有限公司95年6 月1 日和信業服字第095205
    01747 號函1 份在卷可考），為供被告犯罪所用之物，均應
    依刑法第38條第1 項第2 款規定宣告沒收。又扣案之上開Ａ
    ○○、壬○○所簽發本票各1 紙、如附表所示戊○○等人本
    票52紙、保管現金切結書5 紙、借據2 紙、借款契約書2 紙
    、身分證正面影本9 份、東和鋼鐵企業股份有限公司高雄廠
    員工識別證正面影本與全民健康保險卡影本各1 份（詳如附
    表所示，註明未扣案者除外），均為各借款人所交付作為向
    被告借款之擔保、憑據，各借款人於清償借款後自得請求被
    告返還，即不能認上開物品係被告所有，爰不予宣告沒收。
    另扣案之案外人黃正賢本票15紙、曾智聖本票75紙、丁俊男
    本票20紙、丁俊宏本票5 紙、梁楊台銀、吳彩霞本票各1 紙
    、呂家偉保管條1 紙、丁俊男、蔡楊美娥、陳晏進身分證正
    面影本各1 份、被告支票1 紙、退票理由單1 張，檢察官均
    未舉證證明該等物品與被告本件常業重利或重利犯行有何關
    連，均不予宣告沒收。
六、公訴意旨固認被告不思努力工作賺錢維生，逕以放高利貸壓
    榨他人辛苦工作所得為業，足認其懶惰，以犯罪為習慣，因
    而請求依刑法第90條規定，對其宣告於刑之執行前，令入勞
    動場所強制工作。惟被告除本案常業重利及重利犯行外，並
    無任何經法院論罪科刑之前科，前已述及，尚難認其有犯罪
    之習慣或因遊蕩或懶惰成習而犯罪之情形，爰不予宣告被告
    應強制工作，附此敘明。
據上論斷，應依刑事訴訟法第273 條之1 第1 項、第284 條之1
、第299 條第1 項前段，刑法第2 條第1 項前段、第344 條、第
41條第1 項前段、第51條第6 款、第38條第1 項第2 款，修正前
刑法第345 條、第41條第1 項前段，刑法施行法第1 條之1 ，罰
金罰鍰提高標準條例第1 條前段，修正（廢止）前罰金罰鍰提高
標準條例第2 條，中華民國96年罪犯減刑條例第2 條第1 項第3
款、第7 條、第9 條、第10條第1 項，判決如主文。
本案經檢察官巳○○到庭執行職務。
中　　華　　民　　國　　96　　年　　12　　月　　11　　日
                  鳳山刑事第二庭  法　官  楊筑婷
以上正本證明與原本無異。
如不服本判決應於收受本判決後10日內向本院提出上訴書狀，並
應敘述具體理由，如未敘述上訴理由者，應於上訴期間屆滿後20
日內補提理由書狀於本院（均須按他造當事人之人數附繕本）「
切勿逕送上級法院」。
中　　華　　民　　國　　96　　年　　12　　月　　11　　日
　　　　　　　　　　　　　　　　  書記官　林靜慧
┌───────────────────────────────────────────┐
│附表（金額：新臺幣）                                                                  │
├──┬─────┬───────────────┬──────┬───────────┤
│編號│被害人姓名│借款時間、地點、金額與利息計算│已收取之利息│借款人簽立之本票、文件│
│    │（借款人）│方式                          │            │或提供之證件          │
├──┼─────┼───────────────┼──────┼───────────┤
│一  │戊○○    │(1)於93年3 月20日，在不詳地點借│(1)3 萬6 千元│第3 次借款時簽發面額1 │
│    │          │  款1 萬元，利息計算方式如犯罪│            │萬元、發票日95年2 月20│
│    │          │  事實欄所載，1 年後還清      │            │日、票號TH535452號本票│
│    │          │(2)於94年2 月20日，在不詳地點借│(2)3 萬6 千元│1 紙                  │
│    │          │  款1 萬元，利息計算方式同上，│            │                      │
│    │          │  1 年後還清                  │            │                      │
│    │          │(3)於95年2 月20日，在不詳地點借│(3)約2 萬7 千│                      │
│    │          │  款1 萬元，利息計算方式同上  │元          │                      │
├──┼─────┼───────────────┼──────┼───────────┤
│二  │丁○○    │(1)於93年6 、7 月間某日，在高雄│共計20萬餘元│(1)簽發面額3 萬元本票1 │
│    │          │  市○○區○○街某處借款1 萬元│            │  紙，並提供身分證影本│
│    │          │  ，利息計算方式如犯罪事實欄所│            │  1 份（均未扣案）    │
│    │          │  載                          │            │                      │
│    │          │(2)於93年7 月至95年3 月間某日，│            │(2)簽發面額6 萬元本票1 │
│    │          │  在不詳地點借款2 萬元，利息計│            │  紙（未扣案）        │
│    │          │  算方式同上                  │            │                      │
│    │          │(3)於95年3 月21日，在不詳地點借│            │(3)簽發面額3 萬元、發票│
│    │          │  款1 萬元，利息計算方式同上  │            │  日95年3 月21日、票號│
│    │          │                              │            │  TH535474號本票1 紙，│
│    │          │                              │            │  並於95年5 月21日簽立│
│    │          │                              │            │  金額14萬元之保管現金│
│    │          │                              │            │  切結書1 紙          │
├──┼─────┼───────────────┼──────┼───────────┤
│三  │玄○○（原│(1)於93年7 、8 月間某3 日，在高│至少18萬元  │(1)每次借款均簽發面額9 │
│    │名黃先男）│  雄市○○區○○路與大豐路口等│            │  萬元本票1 紙，並於第│
│    │          │  處，分3 次各借款3 萬元，共計│            │  1 次借款時提供身分證│
│    │          │  9 萬元，利息計算方式如犯罪事│            │  影本1 份（均未扣案）│
│    │          │  實欄所載                    │            │                      │
│    │          │(2)於94年中某3 日，在不詳地點分│            │(2)每次借款均簽發面額9 │
│    │          │  3 次各借款3 萬元，共計9 萬元│            │  萬元本票1 紙（均未扣│
│    │          │  ，利息計算方式同上          │            │  案）                │
│    │          │(3)於95年1 月間，陸續借款共計6 │            │(3)於95年5 月18日簽立金│
│    │          │  萬元，利息計算方式同上      │            │  額6 萬8 千元之保管現│
│    │          │                              │            │  金切結書1 紙        │
├──┼─────┼───────────────┼──────┼───────────┤
│四  │Ｅ○○    │於93年8 月25日，在高雄縣大寮鄉│3 萬9 千元（│借款時簽發面額15萬元、│
│    │          │後庄村附近某處借款3 萬元，利息│93 年9、10月│發票日93年8 月25日、票│
│    │          │計算方式原如犯罪事實欄所載，蔡│間，每月利息│號TH108571號本票1 紙  │
│    │          │慧貞繳交2 個月共計1 萬8 千元之│9 千元，93年│                      │
│    │          │利息後，因無力負擔，與Ｂ○○協│11月至94年5 │                      │
│    │          │商後，約定自93年10月25日起，改│月間，每月利│                      │
│    │          │為月息10％（即每月繳交利息3 千│息3 千元）  │                      │
│    │          │元），Ｅ○○繳息至94年5 月間無│            │                      │
│    │          │力負擔為止                    │            │                      │
├──┼─────┼───────────────┼──────┼───────────┤
│五  │甲○○    │於94年4 月間，在高雄市左營區文│20萬5 千元（│於95年3 月6 日簽發面額│
│    │          │川路借款5 萬元，利息計算方式原│94年4 月至95│各1 萬元、發票日均為95│
│    │          │如犯罪事實欄所載，甲○○繳交近│年2 月間，共│年3 月6 日、票號各為TH│
│    │          │11個月之利息共計15萬5 千元後，│計收取利息15│535464、535466至535469│
│    │          │Ｂ○○自95年3 月起將利息降為每│萬5 千元，95│號之本票共5 紙，另簽發│
│    │          │月1 萬元，繳息至同年7 月止    │年3 月至同年│面額1 萬元、發票日95年│
│    │          │                              │7 月間，共計│4 月6 日、票號TH535465│
│    │          │                              │收取利息5 萬│號本票1 紙及簽立金額21│
│    │          │                              │元）        │萬元之保管現金切結書1 │
│    │          │                              │            │紙                    │
├──┼─────┼───────────────┼──────┼───────────┤
│六  │午○○○  │於94年6 、7 月間某日，在不詳地│4 萬餘元    │提供身分證正面影本1 份│
│    │          │點借款3 萬元，利息計算方式如犯│            │                      │
│    │          │罪事實欄所載，95年1 、2 月間農│            │                      │
│    │          │曆過年後還清                  │            │                      │
├──┼─────┼───────────────┼──────┼───────────┤
│七  │辛○○    │於94年7 月10日，在不詳地點借款│至少5 千元（│借款時簽發面額15萬元、│
│    │          │5 萬元，利息計算方式如犯罪事實│1 期）      │發票日94年7 月10日、票│
│    │          │欄所載                        │            │號TH537651號本票1 紙  │
├──┼─────┼───────────────┼──────┼───────────┤
│八  │寅○○    │於94年7 月間某日，在不詳地點借│3 萬6 千元  │於94年7 月20日、95年4 │
│    │          │款12萬元，利息計算方式如犯罪事│            │月26日分別簽立借據1 紙│
│    │          │實欄所載（寅○○另曾於94年8 月│            │                      │
│    │          │間某日，在不詳地點向Ｂ○○借款│            │                      │
│    │          │18萬元，約定利息為月息3 ％，此│            │                      │
│    │          │部分Ｂ○○並未取得與原本顯不相│            │                      │
│    │          │當之重利，未成立常業重利罪，亦│            │                      │
│    │          │非本案起訴之常業重利罪範圍）  │            │                      │
├──┼─────┼───────────────┼──────┼───────────┤
│九  │乙○○    │於94年9 月14日，在不詳地點借款│至少1 千元（│借款時簽發面額3 萬元、│
│    │          │1 萬元，利息計算方式如犯罪事實│1 期）      │發票日94年9 月14日、票│
│    │          │欄所載                        │            │號TS020398號本票1 紙  │
├──┼─────┼───────────────┼──────┼───────────┤
│十  │己○○    │於94年9 月14日，在不詳地點借款│至少1 千元（│借款時簽發面額3 萬元、│
│    │          │1 萬元，利息計算方式如犯罪事實│1 期）      │發票日94年9 月14日、票│
│    │          │欄所載                        │            │號TS020395號本票1 紙  │
├──┼─────┼───────────────┼──────┼───────────┤
│十一│黃○○    │於94年9 月15日，在不詳地點借款│至少1 千元（│借款時簽發面額3 萬元、│
│    │          │1 萬元，利息計算方式如犯罪事實│1 期）      │發票日94年9 月15日、票│
│    │          │欄所載                        │            │號CH730353號本票1 紙  │
├──┼─────┼───────────────┼──────┼───────────┤
│十二│不詳      │於94年9 月25日，在不詳地點，借│不明（至少1 │借款時簽發面額25萬元、│
│    │          │款金額不明（25萬元以內），利息│期）        │發票日94年9 月25日、票│
│    │          │計算方式如犯罪事實欄所載      │            │號CH589476號本票1 紙  │
├──┼─────┼───────────────┼──────┼───────────┤
│十三│Ｇ○○    │於94年10月間某日，在高雄縣鳳山│6 千元      │借款時簽發面額3 萬元、│
│    │          │市○○路「麥當勞」旁借款1 萬元│            │發票日95年10月2 日、票│
│    │          │，利息計算方式如犯罪事實欄所載│            │號CH582456號本票1 紙  │
├──┼─────┼───────────────┼──────┼───────────┤
│十四│宙○○    │(1)於94年10月29日，在不詳地點借│(1)至少5 千元│(1)借款時簽發面額15萬元│
│    │          │  款5 萬元，利息計算方式如犯罪│  （1 期）  │  、發票日94年10月29日│
│    │          │  事實欄所載                  │            │  、票號CH392479號本票│
│    │          │                              │            │  1 紙，並提供身分證、│
│    │          │                              │            │  東和鋼鐵企業股份有限│
│    │          │                              │            │  公司高雄廠員工識別證│
│    │          │                              │            │  正面影本各1 份      │
│    │          │(2)於94年11月15日，在不詳地點借│(2)至少2 千元│(2)借款時簽發面額6 萬元│
│    │          │  款2 萬元，利息計算方式同上  │（1 期）    │  、發票日94年11月15日│
│    │          │                              │            │  、票號CH556645號本票│
│    │          │                              │            │  1 紙                │
├──┼─────┼───────────────┼──────┼───────────┤
│十五│亥○○    │於94年11月間某日，在高雄縣鳳山│1 千元      │借款時簽發面額各為1 萬│
│    │          │市○○路○段384 號借款1 萬元，│            │元、發票日均未記載、票│
│    │          │利息計算方式如犯罪事實欄所載（│            │號CH480891至480893號本│
│    │          │預扣利息1 千元），10天後還清  │            │票共3 紙              │
├──┼─────┼───────────────┼──────┼───────────┤
│十六│申○○    │(1)於94年11月15日，在不詳地點借│(1)至少2 千元│(1)借款時簽發面額6 萬元│
│    │          │  款2 萬元，利息計算方式如犯罪│（1 期）    │  、發票日94年11月15日│
│    │          │  事實欄所載                  │            │  、票號CH556646號本票│
│    │          │                              │            │  1 紙，並提供全民健康│
│    │          │                              │            │  保險卡正面影本1 份  │
│    │          │(2)於95年1 月25日，在不詳地點借│(2)至少1 千元│(2)借款時簽發面額3 萬元│
│    │          │  款1 萬元，利息計算方式同上  │（1 期）    │  、發票日95年1 月25日│
│    │          │                              │            │  、票號CH168094號本票│
│    │          │                              │            │  1 紙                │
├──┼─────┼───────────────┼──────┼───────────┤
│十七│辰○○    │於94年12月3 日，在不詳地點，借│不明（至少1 │借款時簽發面額10萬元、│
│    │          │款金額不明（10萬元以內），利息│期）        │發票日94年12月3 日、票│
│    │          │計算方式如犯罪事實欄所載      │            │號CH571180號本票1 紙，│
│    │          │                              │            │並提供身分證正面影本1 │
│    │          │                              │            │份                    │
├──┼─────┼───────────────┼──────┼───────────┤
│十八│地○○    │於94年12月8 日，在不詳地點借款│至少1 千元（│借款時簽發面額3 萬元、│
│    │          │1 萬元，利息計算方式如犯罪事實│1 期）      │發票日94年12月8 日、票│
│    │          │欄所載                        │            │號CH564055號本票1 紙  │
├──┼─────┼───────────────┼──────┼───────────┤
│十九│Ｈ○○    │(1)於94年12月14日，在高雄市某處│(1)5 萬4 千元│(1)借款時簽發面額6 萬元│
│    │          │  借款3 萬元，利息計算方式如犯│            │  、發票日94年12月14日│
│    │          │  罪事實欄所載（預扣利息1 千元│            │  、票號CH564062號本票│
│    │          │  ），6 個月後還清            │            │  1 紙，並提供身分證正│
│    │          │                              │            │  面影本1 份          │
│    │          │(2)於95年6 月15日，在不詳地點借│(2)1 萬元    │(2)借款時簽發面額4 萬元│
│    │          │  款2 萬元，利息計算方式同上，│            │  、發票日95年6 月15日│
│    │          │  於95年7 月25日還清          │            │  、票號CH262234號本票│
│    │          │                              │            │  1 紙                │
├──┼─────┼───────────────┼──────┼───────────┤
│二十│宇○○    │(1)於94年12月23日，在不詳地點借│(1)至少1 千元│(1)借款時簽發面額3 萬元│
│    │          │  款1 萬元，利息計算方式如犯罪│（1 期）    │  、發票日94年12月23日│
│    │          │  事實欄所載                  │            │  、票號CH564074號本票│
│    │          │                              │            │  1 紙，並提供身分證正│
│    │          │                              │            │  面影本1 份          │
│    │          │(2)於95年1 月28日，在不詳地點借│(2)至少1 千元│(2)借款時簽發面額3 萬元│
│    │          │  款1 萬元，利息計算方式同上  │（1 期）    │  、發票日95年1 月28日│
│    │          │                              │            │  、票號CH440233號本票│
│    │          │                              │            │  1 紙                │
├──┼─────┼───────────────┼──────┼───────────┤
│二一│Ｄ○○    │於94年12月28日，在不詳地點，借│不明（至少1 │借款時簽發面額5 萬元、│
│    │          │款金額不明（5 萬元以內），利息│期）        │發票日94年12月28日、票│
│    │          │計算方式如犯罪事實欄所載      │            │號CH564075號本票1 紙  │
├──┼─────┼───────────────┼──────┼───────────┤
│二二│未○○    │(1)於95年1 月1 日，在不詳地點，│(1)不明（至少│(1)借款時簽發面額1 萬元│
│    │          │  借款金額不明（1 萬元以內），│  1 期）    │  、發票日95年1 月1 日│
│    │          │  利息計算方式如犯罪事實欄所載│            │  、票號CH546535號本票│
│    │          │                              │            │  1 紙，並提供身分證正│
│    │          │                              │            │  面影本1 份          │
│    │          │(2)於95年1 月26日，在不詳地點借│(2)至少1 千元│(2)借款時簽發面額3 萬元│
│    │          │  款1 萬元，利息計算方式同上  │  （1 期）  │  、發票日95年1 月26日│
│    │          │                              │            │  、票號CH168095號本票│
│    │          │                              │            │  1 紙                │
├──┼─────┼───────────────┼──────┼───────────┤
│二三│庚○○    │(1)於95年1 月8 日，在不詳地點，│(1)不明（至少│(1)借款時簽發面額10萬元│
│    │          │  借款金額不明（10萬元以內），│  1 期）    │  、發票日95年1 月8 日│
│    │          │  利息計算方式如犯罪事實欄所載│            │  、票號CH168076號本票│
│    │          │                              │            │  1 紙，並提供身分證正│
│    │          │                              │            │  面影本1 份          │
│    │          │(2)於95年1 月28日，在不詳地點，│(2)不明（至少│(2)借款時簽發面額10萬元│
│    │          │  借款金額不明（10萬元以內），│  1 期）    │  、發票日95年1 月28日│
│    │          │  利息計算方式同上            │            │  、票號CH168096號本票│
│    │          │                              │            │  1 紙                │
├──┼─────┼───────────────┼──────┼───────────┤
│二四│酉○○○  │於95年1 月9 日，在不詳地點，借│不明（至少1 │借款時簽發面額5 萬元、│
│    │          │款金額不明（5 萬元以內），利息│期）        │發票日95年1 月9 日、票│
│    │          │計算方式如犯罪事實欄所載      │            │號CH168078號本票1 紙  │
├──┼─────┼───────────────┼──────┼───────────┤
│二五│天○○    │(1)於95年1 月15日，在不詳地點，│(1)不明（至少│(1)借款時簽發面額2 萬元│
│    │          │  借款金額不明（2 萬元以內），│  1 期）    │  、發票日95年1 月15日│
│    │          │  利息計算方式如犯罪事實欄所載│            │  、票號CH168084號本票│
│    │          │                              │            │  1 紙                │
│    │          │(2)於94年間某日或95年上半年間某│(2)不明（至少│(2)借款時簽發面額6 萬5 │
│    │          │  日，在不詳地點，借款金額不明│  1 期）    │  千元、發票日未記載、│
│    │          │  （6 萬5 千元以內），利息計算│            │  票號CH395153號本票1 │
│    │          │  方式同上                    │            │  紙                  │
├──┼─────┼───────────────┼──────┼───────────┤
│二六│癸○○    │於95年1 月21日，在不詳地點借款│至少3 千元（│借款時簽發面額9 萬元、│
│    │          │3 萬元，利息計算方式如犯罪事實│1 期）      │發票日95年1 月21日、票│
│    │          │欄所載                        │            │號CH168089號本票1 紙，│
│    │          │                              │            │並提供身分證正面影本1 │
│    │          │                              │            │份                    │
├──┼─────┼───────────────┼──────┼───────────┤
│二七│戌○○    │於95年1 月28日，在不詳地點借款│至少1 千元（│借款時簽發面額3 萬元、│
│    │          │1 萬元，利息計算方式如犯罪事實│1 期）      │發票日95年1 月28日、票│
│    │          │欄所載                        │            │號CH440232號本票1 紙，│
│    │          │                              │            │並提供身分證正面影本1 │
│    │          │                              │            │份                    │
├──┼─────┼───────────────┼──────┼───────────┤
│二八│子○○    │於95年2 月1 日，在不詳地點，借│不明（至少1 │借款時簽發面額各為1 萬│
│    │          │款金額不明（2 萬元以內），利息│期）        │元、發票日均為95年2 月│
│    │          │計算方式如犯罪事實欄所載      │            │1 日、票號分別為TH5466│
│    │          │                              │            │82、546683號本票共2 紙│
├──┼─────┼───────────────┼──────┼───────────┤
│二九│Ｉ○○    │(1)於95年2 月15日，在不詳地點，│(1)不明（至少│(1)借款時簽發面額1 萬元│
│    │          │  借款金額不明（1 萬元以內），│  1 期）    │  、發票日95年2 月15日│
│    │          │  利息計算方式如犯罪事實欄所載│            │  、票號TH535451號本票│
│    │          │                              │            │  1 紙                │
│    │          │(2)於95年2 月25日，在不詳地點，│(2)不明（至少│(2)借款時簽發面額1 萬元│
│    │          │  借款金額不明（1 萬元以內），│  1 期）    │  、發票日95年2 月25日│
│    │          │  利息計算方式同上            │            │  、票號TH535463號本票│
│    │          │                              │            │  1 紙                │
├──┼─────┼───────────────┼──────┼───────────┤
│三十│卲美秀    │(1)於95年2 月13日（起訴書誤載為│(1)不明（至少│(1)借款時簽發面額10萬元│
│    │          │  19日），在不詳地點，借款金額│  1 期）    │  、發票日95年2 月13日│
│    │          │  不明（10萬元以內），利息計算│            │  、票號CH564053號本票│
│    │          │  方式如犯罪事實欄所載        │            │  1 紙                │
│    │          │(2)於95年2 月29日，在不詳地點借│(2)至少1 千元│(2)借款時簽發面額3 萬元│
│    │          │  款1 萬元，利息計算方式同上  │  （1 期）  │  、發票日95年2 月29日│
│    │          │                              │            │  、票號TH535458號本票│
│    │          │                              │            │  1 紙                │
├──┼─────┼───────────────┼──────┼───────────┤
│三一│丙○○    │於95年3 月21日，在不詳地點借款│至少1 千元（│借款時簽發面額3 萬元、│
│    │          │1 萬元，利息計算方式如犯罪事實│1 期）      │發票日95年3 月21日、票│
│    │          │欄所載                        │            │號TH535475號本票1 紙  │
├──┼─────┼───────────────┼──────┼───────────┤
│三二│Ｊ○○    │於95年3 月23日，在不詳地點借款│至少1 千元（│借款時簽發面額3 萬元、│
│    │          │1 萬元，利息計算方式如犯罪事實│1 期）      │發票日95年3 月23日、票│
│    │          │欄所載                        │            │號CH582468號本票1 紙  │
├──┼─────┼───────────────┼──────┼───────────┤
│三三│Ｃ○○    │於95年5 月11日，在高雄市苓雅區│1 萬8 千元  │借款時簽發面額3 萬元、│
│    │          │和平一路109 巷1 號借款3 萬元，│            │發票日未記載、票號1650│
│    │          │利息計算方式如犯罪事實欄所載  │            │47號本票1 紙，及簽立金│
│    │          │                              │            │額3 萬元之保管現金切結│
│    │          │                              │            │書1 紙                │
├──┼─────┼───────────────┼──────┼───────────┤
│三四│卯○○    │於95年5 月12日，在不詳地點，借│不明（至少1 │借款時簽立金額為2 萬元│
│    │          │款金額不明（2 萬元以內），利息│期）        │之保管現金切結書1 紙  │
│    │          │計算方式如犯罪事實欄所載      │            │                      │
├──┼─────┼───────────────┼──────┼───────────┤
│三五│丑○○    │(1)於95年5 月31日，在不詳地點借│共計1 萬5 千│(1)借款時簽發面額4 萬元│
│    │          │  款1 萬元，利息計算方式如犯罪│元          │  、發票日95年5 月31日│
│    │          │  事實欄所載                  │            │  、票號CH765728號本票│
│    │          │                              │            │  1 紙，及簽立金額4 萬│
│    │          │                              │            │  元之借款契約書1 紙  │
│    │          │(2)於95年7 月18日，在不詳地點借│            │(2)借款時簽發面額4 萬元│
│    │          │  款1 萬元，利息計算方式同上  │            │  、發票日95年7 月18日│
│    │          │                              │            │  、票號TH562282號本票│
│    │          │                              │            │  1 紙，及簽立金額4 萬│
│    │          │                              │            │  元之借款契約書1 紙  │
├──┼─────┼───────────────┼──────┼───────────┤
│三六│Ｆ○○    │於95年6 月12日，在高雄市苓雅區│6 千元      │借款時簽發面額4 萬5 千│
│    │          │和平一路109 巷1 號借款3 萬元，│            │元、發票日95年6 月12日│
│    │          │利息計算方式如犯罪事實欄所載  │            │、票號CK650665號本票1 │
│    │          │                              │            │紙                    │
└──┴─────┴───────────────┴──────┴───────────┘
附錄本案論罪科刑法條：
中華民國刑法第344條
乘他人急迫、輕率或無經驗貸以金錢或其他物品，而取得與原本
顯不相當之重利者，處1 年以下有期徒刑、拘役或科或併科1 千
元以下罰金。
修正前中華民國刑法第345條
以犯前條之罪為常業者，處5 年以下有期徒刑，得併科3 千元以
下罰金。
